臺灣桃園地方法院小額民事判決
110年度桃保險簡字第128號
原      告  第一產物保險股份有限公司

法定代理人  李正漢
訴訟代理人  簡權益
            尼宏宇
被      告  林朝凱
上列當事人間請求損害賠償事件，本院於民國111年1月10日言詞
辯論終結，判決如下：
　　主    文
被告應給付原告新臺幣柒萬貳仟壹佰玖拾元，及自民國一一０年
五月二十日起至清償日止，按週年利率百分之五計算之利息。
訴訟費用新臺幣壹仟元由被告負擔。
本判決得假執行。
    事實及理由
壹、程序部分：
一、按簡易訴訟之訴狀送達後，原告不得將原訴變更或追加他訴
    ，但擴張或減縮應受判決事項之聲明者，不在此限，民事訴
    訟法第436條第2項適用第255條第1項但書第3款定有明文。
    經查，原告起訴時請求：「被告應給付原告新臺幣（下同）
    13萬6,075元，及自起訴狀繕本送達翌日起至清償日止，按
    週年利率5％計算之利息。」（見重簡卷第11頁），嗣於本院
    審理中減縮聲明為：「被告應給付原告7萬2,190元，及自起
    訴狀繕本送達翌日起至清償日止，按週年利率5％計算之利息
    。」（見桃保險簡卷第18頁），核係減縮應受判決事項之聲
    明，應予准許。
二、原告減縮請求為7萬2,190元，實質上已屬適用小額訴訟程序
    之案件，僅不及變更案號而已，是關於上訴費用計算、上訴
    之規定，均仍應適用小額訴訟程序，併此敘明。
三、被告經合法通知，未於最後言詞辯論期日到場，核無民事訴
    訟法第386條各款所列情形，爰依同法第436條之23準用第43
    3條之3規定，依職權由一造辯論而為判決。　
貳、實體部分：
一、原告主張：被告於民國108年12月30日晚間6時30分許，駕駛
    車牌號碼000-0000號自用小客車（下稱肇事車輛），行經桃
    園市○○區○道0號46公里400公尺處南側向外側車道，未注意
    車前狀況及未注意兩車並行之間隔，不慎碰撞右側車道由訴
    外人王文龍駕駛原告保戶詹寀璇所有車牌號碼000-0000號自
    用小客車（下稱系爭車輛），致系爭車輛受損，系爭車輛修
    復費用13萬6,075元，扣除折舊後為7萬2,190元，原告已全
    數理賠系爭車輛修復費用，爰依侵權行為及保險代位之法律
    關係提起本件訴訟等語，並聲明：如減縮後聲明。
二、被告未於言詞辯論期日到場，亦未提出書狀為任何聲明或陳
    述。
三、本院之判斷：
　㈠按因故意或過失，不法侵害他人之權利者，負損害賠償責任
    。汽車、機車或其他非依軌道行駛之動力車輛，在使用中加
    損害於他人者，駕駛人應賠償因此所生之損害，民法第184
    條第1項前段、第191條之2前段分別定有明文。汽車行駛時
    ，駕駛人應注意車前狀況及兩車並行之間隔，並隨時採取必
    要之安全措施，不得在道路上蛇行，或以其他危險方式駕車
    ，道路交通安全規則第94條第3項分別定有明文。經查，被
    告於上開時地駕駛肇事車輛，未注意車前狀況及未注意兩車
    並行之間隔，不慎碰撞右側車道由王文龍駕駛原告保戶詹寀
    璇所有之系爭車輛，致系爭車輛受損等情，有道路交通事故
    當事人登記聯單、初步分析研判表、現場圖、調查表報告表
    ㈠、㈡、談話紀錄表、行車執照、汽車保險計算書及照片等證
    據在卷可稽（見重簡卷第13頁、第21頁、第19頁、第57至73
    頁），堪信為真實。又被告未注意車前狀況及未注意兩車並
    行之間隔而碰撞右側車道之系爭車輛，自已違反交通規則而
    有過失。另肇事車輛既係突然從左側碰撞系爭車輛，王文龍
    自無注意可能性，從而王文龍已盡注意之能事，並無與有過
    失。從而，被告駕駛行為確有過失，應就本件事故負全部過
    失責任，且其過失行為與系爭車輛所受損害具有相當因果關
    係，被告應負系爭車輛損害賠償之責。
　㈡按負損害賠償責任者，除法律另有規定或契約另有訂定外，
    應回復他方損害發生前之原狀；該項情形，債權人得請求支
    付回復原狀所必要之費用，以代回復原狀，民法第213條第1
    項、第3項定有明文。債權人所得請求回復原狀之必要費用
    ，倘以修復費用為估定其回復原狀費用之標準，修理時以新
    品換舊品時，應予折舊（最高法院108年度台上字第363號民
    事判決參照）。又在財產保險，被保險人因保險人應負保險
    責任之損失發生，對於第三人有損失賠償請求權者，保險人
    得於給付保險金額後，代位行使被保險人對於第三人之請求
    權，此觀保險法第53條第1項前段規定自明。此項保險人之
    代位權，係債權之法定移轉，不待被保險人另為債權讓與之
    表示（最高法院106年度台上字第439號民事判決參照）。經
    查，系爭車輛維修鈑金費用為1萬2,210元、塗裝3萬9,415元
    、零件8萬4,450元，合計13萬6,075元，而原告已依其與詹
    寀璇之保險契約理賠上開維修費用等情，有汽車險保險計算
    書、桃苗汽車股份有限公司南崁服務廠估價單、照片及電子
    發票等證據附卷可參（見重簡卷第13至17頁、第23至31頁）
    ，依上開規定，原告自已受讓詹寀璇系爭車輛損害賠償債權
    ，而得請求被告應賠償系爭車輛因回復原狀所必要之費用。
    又依行政院所頒固定資產耐用年數表及固定資產折舊率之規
    定，非運輸業用客車、貨車之耐用年數為5年，依定率遞減
    法每年折舊1000分之369，另依營利事業所得稅查核準則第9
    5條第6項規定「固定資產提列折舊採用定率遞減法者，以1
    年為計算單位，其使用期間未滿1年者，按實際使用之月數
    相當於全年之比例計算之，不滿1月者，以1月計」，系爭車
    輛為自用小客車，非運輸業用客車、貨車，出廠日為105年1
    2月，有行車執照在卷可稽（見重簡卷第21頁），迄本件車
    禍發生時即108年12月30日，已使用3年1月，則零件扣除折
    舊後之修復費用估定為2萬0,565元（詳如附表之計算式）。
    加計無須折舊之鈑金1萬2,210元、塗裝3萬9,415元，系爭車
    輛回復原狀費用為7萬2,190元（計算式：2萬0,565+1萬2,21
    0+3萬9,415=7萬2,190）。
四、按給付無確定期限者，債務人於債權人得請求給付時，經其
    催告而未為給付，自受催告時起，負遲延責任。其經債權人
    起訴而送達訴狀與催告有同一之效力。又遲延之債務，以支
    付金錢為標的者，債權人得請求依法定利率計算之遲延利息
    。但約定利率較高者，仍從其約定利率，而應付利息之債務
    ，其利率未經約定，亦無法律可據者，週年利率為5％，民法
    第229條第2項、第233條第1項、第203條分別定有明文。經
    查，上開債務以支付金錢為標的，給付無確定期限，亦無約
    定利率，則被告應自受催告時起，負遲延責任，給付週年利
    率5％遲延利息，而本件起訴狀繕本於110年5月19日送達被告
    ，有本院送達證書在卷可稽（見重簡卷第79頁），依上開說
    明，原告請求被告給付上開債務自起訴狀繕本送達之翌日即
    110年5月20日起至清償日止，按週年利率5％計算之法定遲延
    利息，自有理由。
五、綜上所述，原告依侵權行為及保險代位之法律關係，請求被
    告給付7萬2,190元，及自110年5月20日起至清償日止，按週
    年利率5％計算之利息，為有理由，應予准許。
六、本件係依民事訴訟法第436條之8第1項規定適用小額訴訟程
    序所為之判決，依同法第436條之20規定，應就被告敗訴之
    部分，依職權宣告假執行。
七、訴訟費用負擔之依據：民事訴訟法第78條，並依同法第436
    條之19第1項規定，確定訴訟費用額如主文第2項所示。至原
    告繳納之裁判費逾訴訟費用額1,000元部分，則因原告減縮
    訴之聲明，而不得列入訴訟費用，應由原告自行承受之。
中　　華　　民　　國　　111 　年　　1 　　月　　19　　日
                  桃園簡易庭  法  官  張明宏
以上為正本係照原本作成。
如不服本判決，應於送達後20日內，向本院提出上訴狀並表明上
訴理由，如於本判決宣示後送達前提起上訴者，應於判決送達後
20日內補提上訴理由書（須附繕本）。
如委任律師提起上訴者，應一併繳納上訴審裁判費。   
中　　華　　民　　國　　111 　年　　1 　　月　　20　　日
                              書記官  石曉芸
附表
折舊時間           金額
第1年折舊值        84,450×0.369=31,162
第1年折舊後價值    84,450-31,162=53,288
第2年折舊值        53,288×0.369=19,663
第2年折舊後價值    53,288-19,663=33,625
第3年折舊值        33,625×0.369=12,408
第3年折舊後價值    33,625-12,408=21,217
第4年折舊值        21,217×0.369×(1/12)=652
第4年折舊後價值    21,217-652=20,565
附錄：
一、民事訴訟法第436條之24第2項：
　  對於小額程序之第一審裁判上訴或抗告，非以其違背法令為
    理由，不得為之。
二、民事訴訟法第436條之25：
　  上訴狀內應記載上訴理由，表明下列各款事項：
　  ㈠原判決所違背之法令及其具體內容。
　  ㈡依訴訟資料可認為原判決有違背法令之具體事實。
三、民事訴訟法第471條第1項：（依同法第436條之32第2項規定
    於小額事件之上訴程序準用之）
    上訴狀內未表明上訴理由者，上訴人應於提起上訴後20日內
    ，提出理由書於原第二審法院；未提出者，毌庸命其補正，
    由原第二審法院以裁定駁回之。